【裁判字號】    99,易,933
【裁判日期】    990525
【裁判案由】    毒品危害防制條例
【裁判全文】
臺灣臺北地方法院刑事判決               99年度易字第933號
公  訴  人  臺灣臺北地方法院檢察署檢察官
被      告  黃翔羚
上列被告因違反毒品危害防制條例案件，經檢察官提起公訴（99
年度毒偵字第1167號），本院判決如下：
    主  文
黃翔羚施用第二級毒品，處有期徒刑伍月，如易科罰金，以新臺
幣壹仟元折算壹日。
    事  實
一、黃翔羚前於(一)民國95年間，因施用毒品案件，經臺灣板橋地
    方法院以95年度毒聲字第1526號裁定將其送往勒戒處所觀察
    、勒戒後，認無繼續施用毒品之傾向，於96年1月23日執行
    完畢釋放，由臺灣板橋地方法院檢察署檢察官以95年度毒偵
    緝字第699號、700號、96年度毒偵字第657號為不起訴處分
    確定；(二)其於上開觀察、勒戒執行完畢釋放後5年內之96年
    10月間，再犯施用第一級毒品案件，經臺灣板橋地方法院97
    年度訴字第51號判處有期徒刑6月確定；(三)於97年4月間，犯
    施用第一級毒品案件，經同法院97年度訴字第2562號判處有
    期徒刑8月確定；(四)於97年8月間，又犯施用第一、二級毒品
    案件，經同法院97年度訴字第4610號判處有期徒刑9月及4月
    確定；所犯上開(三)、(四)所處徒刑，嗣經同法院98年度聲字第
    1551號裁定應執行有期徒刑1年5月確定，並與前揭(二)所處徒
    刑接續執行，甫於98年10月26日縮刑假釋出監並付保護管束
    ，保護管束期間至99年6月10日始屆滿。詎其於假釋期間內
    猶不知警惕，於99年2月10日某時，在臺北縣三重市○○路
    某處，基於施用第二級毒品甲基安非他命之犯意，以將甲基
    安非他命置於玻璃球吸食器內，在吸食器下方點火燒烤使甲
    基安非他命霧化，而吸食其煙氣之方式，施用第二級毒品甲
    基安非他命1次。嗣因黃翔羚為施用毒品犯受保護管束人，
    而於99年2月12日上午9時55分許至臺灣臺北地方法檢察署觀
    護人室採集尿液，其尿液送驗結果呈安非他命、甲基安非他
    命陽性反應，而悉上情。
二、案經臺灣臺北地方法院檢察署觀護人室告發由同署檢察官偵
    查起訴。
    理  由
一、上揭犯罪事實，業據被告黃翔羚於本院審理時坦承在卷，且
    被告於99年2月12日上午9時55分許所採集之尿液，經以EIA
    酵素免疫分析法初步檢驗結果，呈安非他命類陽性反應，再
    以氣相層析質譜儀法確認檢驗結果，判定呈安非他命、甲基
    安非他命陽性反應，此有臺灣臺北地方法院檢察署施用毒品
    犯受保護管束人尿液檢體監管紀錄表應受尿液檢採驗人尿液
    檢體採集送驗紀錄表（尿液檢體編號：000000000號）及台
    灣尖端先進生技醫藥股份有限公司出具之99年3月3日濫用藥
    物檢驗報告附卷可稽（見99年度毒偵字第1167號偵查卷第2
    頁、第5頁）。再依據NIDA Research Monograph 73記載，
    服用單一劑量甲基安非他命後之尿液，可檢測到原形甲基安
    非他命之時間可達23小時；依據Clarke's Analysis of
    Drugs and Poisons 一書第3版之記述：施用甲基安非他命
    後24小時內，約有施用劑量之70%由尿中排出，經人體可代
    謝出甲基安非他命原態及其代謝物安非他命，一般可檢出甲
    基安非他命成分之最長時間為1至5天，此有行政院衛生署管
    制藥品管理局92年2月13日管檢字第0920000964號函、93年7
    月22日管檢字第0930006615號函（均影本）各1件在卷可憑
    。而本件被告於99年2月12日上午9時55分許所採尿液檢驗結
    果，尿液中所含安非他命、甲基安非他命之濃度分別為
    1,260ng/ml、1,176ng/ml，有上開濫用藥物檢驗報告可按，
    參照上揭說明，堪認被告上開施用第二級毒品甲基安非他命
    之犯罪時間，最久應不超過自採尿時起往前回溯1至5天，亦
    即被告於99年2月12日上午9時55分許採尿時往前回溯1至5天
    內之某時確有施用第二級毒品甲基安非他命。以上均足徵被
    告前揭任意性自白核與事實相符，被告所為自白應堪採信。
  (二)按毒品危害防制條例於92年7月9日修正公佈，自93年1月9日
    施行，其中第20條、第23條將施用毒品之刑事處遇程式區分
    為「初犯」、「5年內再犯」、「5年後再犯」。依其立法理
    由之說明：「初犯」，經觀察、勒戒或強制戒治，應為不起
    訴處分或不付審理之裁定；經觀察、勒戒或強制戒治執行完
    畢釋放後，「5年內再犯」者，因其再犯率甚高，原實施之
    觀察、勒戒及強制戒治既已無法收其實效，爰依法追訴或裁
    定交付審理。至於經觀察、勒戒或強制戒治執行完畢釋放後
    ，「5年後再犯」者，前所實施之觀察、勒戒或強制戒治已
    足以遮斷其施用毒品之毒癮，為期自新及協助其斷除毒癮，
    仍適用「初犯」規定，先經觀察、勒戒或強制戒治之程式。
    從而依修正後之規定，僅限於「初犯」及「5年後再犯」二
    種情形，始應先經觀察、勒戒或強制戒治程式。倘被告於5
    年內已再犯，經依法追訴處罰，縱其第3次（或第3次以上）
    再度施用毒品之時間，在初犯經觀察、勒戒或強制戒治執行
    完畢釋放5年以後，已不合於「5年後再犯」之規定，且因已
    於「5年內再犯」，顯見其再犯率甚高，原實施觀察、勒戒
    或強制戒治，已無法收其實效，即應依該條例第10條處罰（
    最高法院97年度第5次刑事庭會議決議參照）。查本案被告
    前於95年間，因施用毒品案件，經臺灣板橋地方法院以95年
    度毒聲字第1526號裁定將其送往勒戒處所觀察、勒戒後，認
    無繼續施用毒品之傾向，於96年1月23日執行完畢釋放，由
    臺灣板橋地方法院檢察署檢察官以95年度毒偵緝字第699號
    、700號、96年度毒偵字第657號為不起訴處分確定；其於上
    開觀察、勒戒執行完畢釋放後5年內之96年10月間，再犯施
    用第一級毒品案件，經臺灣板橋地方法院97年度訴字第51號
    判處有期徒刑6月確定；於97年4月間，又犯施用第一級毒品
    案件，經同法院97年度訴字第2562號判處有期徒刑8月確定
    ；於97年8月間，又犯施用第一、二級毒品案件，經同法院
    97年度訴字第4610號判處有期徒刑9月及4月確定；上開97年
    間所犯罪刑，嗣經同法院98年度聲字第1551號裁定應執行有
    期徒刑1年5月確定，甫於98年10月26日縮刑假釋出監並付保
    護管束，保護管束期間至99年6月10日始屆滿等情，有臺灣
    高等法院被告前案紀錄表及臺灣板橋地方法院97年度訴字第
    51號、97年訴字第2562號、97年度訴字第4610號判決書各1
    份附卷可稽。被告既於96年1月23日觀察、勒戒執行完畢釋
    放後5年內之96年10月間、97年4月間、97年間8月間，先後
    再犯、三犯及四犯施用第一、二級毒品案件，其於99年2月
    10日犯本件施用第二級毒品案件，顯見原實施之觀察、勒戒
    已無法收其實效，並經追訴、處罰，則其於99年2月10日犯
    本件之施用第二級毒品犯行，即非屬毒品危害防制條例第20
    條第3項所定「5年後再犯」之情形，而符合同條例第23條第
    2 項之起訴條件，附此說明。
  (三)綜上，本件事證明確，被告犯行堪以認定，應予依法論科。
二、論罪科刑理由：
  (一)按甲基安非他命為毒品危害防制條例第2條第2項第2款明定
    之第二級毒品，不得持有及施用。核被告所為，係犯毒品危
    害防制條例第10條第2項之施用第二級毒品罪。其施用前持
    有第二級毒品甲基安非他命之低度行為，為其施用第二級毒
    品之高度行為所吸收，不另論罪。
  (二)爰審酌被告素行不良，前已因施用毒品犯行受觀察、勒戒及
    徒刑執行，猶未能確實戒除毒害，仍有吸毒成癮之舉，惟所
    犯之施用毒品犯行乃戕害自己身心健康，尚未害及他人，及
    其犯罪後坦承犯行等一切情狀，量處如主文所示之刑，並諭
    知易科罰金之折算標準。
三、適用法律：
  (一)程序法方面：刑事訴訟法第284條之1、第299條第1項前段。
  (二)實體法方面：毒品危害防制條例第10條第2項，刑法第11條
    前段、第41條第1項前段。
本案經檢察官蔡甄漪到庭執行職務
中    華    民    國    99    年    5     月    25    日
                        刑事第十二庭  法  官  陳慧萍
以上正本證明與原本無異。
如不服本判決應於收受送達後10日內向本院提出上訴書狀，並應
敘述具體理由；其未敘述上訴理由者，應於上訴期間屆滿後20日
內向本院補提理由書（均須按他造當事人之人數附繕本）「切勿
逕送上級法院」。
                                      書記官  黃慧怡
中    華    民    國    99    年    5     月    25    日
附錄本案論罪科刑法條：
毒品危害防制條例第10條
施用第一級毒品者，處 6 月以上 5 年以下有期徒刑。
施用第二級毒品者，處 3 年以下有期徒刑。

司法院資訊處製作；財團法人民間司法改革基金會備份。
